【裁判字號】    99,事聲,345
【裁判日期】    991021
【裁判案由】    消債聲明異議
【裁判全文】
臺灣高雄地方法院民事裁定             99年度事聲字第345號
聲  請  人  辛○國際商業銀行股份有限公司
法定代理人  甲○○
聲  請  人  壬○國際商業銀行股份有限公司（原癸○國際信用
            卡股份有限公司）
                        樓
法定代理人  丙○○
代  理  人  己○○
聲  請  人  庚○商業銀行股份有限公司
法定代理人  乙○○
代  理  人  戊○○
相  對  人  丁○○○
上列當事人間消費者債務清理聲明異議事件，聲請人對於民國99
年9 月6 日本院98年度司執消債更字第3 號所為更生方案認可之
裁定提出異議，本院裁定如下：
    主  文
原裁定廢棄。
    理  由
一、聲請人異議意旨分別略以：
（一）庚○商業銀行股份有限公司（下稱庚○銀行）部分：相對
      人即債務人（下均稱相對人）自承每月薪資新臺幣（下同
      ）26,395元，扣除其依內政部公告之99年高雄市最低生活
      費用11,309元及負擔2 名子女生活必要費用後，其薪資顯
      不敷生活必要費用之支出，是相對人提出之更生方案顯無
      履行之可能性。再者，相對人提出之更生方案清償成數為
      17.45%，致債權人損失82.5 5% 之債權，難謂公允，爰依
      法提出異議等語。
（二）壬○國際商業銀行股份有限公司（下稱壬○銀行）部分：
      相對人無擔保債務達2,797,303 元，依一般經驗法則判斷
      其負債原因無非恣意消費、浪費或投機、無法克制物慾等
      情事，相對人自應負完全清償責任，又依消費者債務清理
      條例第142 條規定，普通債權人受償額均達20% 以上者，
      債務人方有免責空間，而本件相對人所提更生方案清償比
      例僅17.45%，於相對人履行更生方案後即得享有130 餘萬
      元債務之免責，顯非公允，亦有違消費者債務清理條例之
      立法意旨。另查相對人除薪資外，尚領有每月1,800 元之
      政府補助金，而於本件更生方案認可裁定時未予審酌，且
      相對人與其父母同住，又無房貸，其家計分擔相對較低，
      原審對此均未加以考量，亦有未洽，爰依法提出異議等語
      。
（三）辛○國際商業銀行股份有限公司（下稱辛○銀行）部分：
      相對人雖為其2 名未成年子女之法定監護人，惟相對人之
      前配偶不因此免除其扶養義務，是相對人最低生活必要支
      出為11,309元，子女扶養部分以扶養免稅額計算每人6,83
      3 元（6,833*2/2 ），故每月最低支出應為18,142。又因
      本件清償成數實屬過低，則若以其薪資26,395元扣除18,1
      42元，每月尚可償還8,253 元，並將更生方案履行期間延
      長至8 年，尚可償還債務比例達28.32%，以平衡兼顧聲請
      人與相對人之利益，爰依法提出異議等語。
二、按關於更生或清算之程序，除本條例別有規定外，準用民事
    訴訟法之規定，消費者債務清理條例第15條定有明文。而當
    事人對於司法事務官處理事件所為之終局處分，得於處分送
    達後10日之不變期間內，以書狀向司法事務官提出異議。司
    法事務官認前項異議有理由時，應另為適當之處分；認異議
    為無理由者，應送請法院裁定之。法院認第1 項之異議為有
    理由時，應為適當之裁定；認異議為無理由者，應以裁定駁
    回之。民事訴訟法第241 條第1 至3 項定有明文。又按法院
    得將更生方案之內容及債務人財產及收入狀況報告書通知債
    權人，命債權人於法院所定期間內以書面確答是否同意該方
    案，逾期不為確答，視為同意。且按更生方案經可決者，法
    院應為認可與否之裁定。對於第1 項認可之裁定提起抗告者
    ，以不同意更生方案之債權人為限。消費者債務清理條例第
    60條第1 項及62條第1 、4 項分別定有明文。
三、經查，依原裁定所認，相對人之收入為每月新臺幣（下同）
    26,395元，並應與其前配偶共同扶養未成年之子女，故以高
    雄市99年度最低生活費用即每月11,309元予以計算債務人每
    月必要之生活費用，再以每月各5,000 元作為其應支付之扶
    養費後，相對人所需之每月最低生活費用及應支付之扶養費
    合計即應為21,309元，以相對人之上開收入，每月清償5,08
    6 元，清償期為8 年應認屬公允。前開裁定所認定相對人之
    收入以及每月必要支出之生活費及扶養費用，固非全然無理
    ；惟依此計算之結果，相對人於清償8 年後，僅清償合計48
    8,256 元之債務，占所積欠全部債務之17.45 ％，因相對人
    為59年出生，有相對人之身分證件在卷供參（見本院97年度
    消債更字第1227號卷第17頁），現年僅40歲，距勞動基準法
    所定強制退休之年齡即65歲尚有20餘年，相對人既有正常工
    作，且亦有相當之工作能力，苟於8 年後即免除其所積欠逾
    8 成之債務，而使原債權人承受此部分之損害，客觀上自難
    已兼顧相對人及其所有債權人權益之均衡，而可認屬公允，
    原裁定就此部分均未予斟酌，自有未洽。況且，依相對人自
    承，其每月尚領有高雄市政府社會局中低收入單親家庭子女
    生活教育補助費，每1,800 元（見本院98年度司執消債更字
    第3 號卷第9 頁），則前開相對人以其每月薪資支付其子女
    之扶養費數額，即可減少，反之，即得用於清償債務而可提
    高每月之清償金額，原裁定就此亦未予以詳認，逕予認定相
    對人所提之更生方案公允，對債權人尚難謂適當。
四、綜上所述，本件依相對人所提出之更生方案，既僅清償全部
    債務之17.45 ％，在其有相當之工作能力且正值青壯之情形
    下，相對人所提出之更生方案，自難認確已斟酌相對人及其
    債權人權益之平衡，且相對人在領有社會補助之情形下，其
    應支付之扶養費即有減少之空間，而可增加還款之金額，原
    裁定就此均未審認，即逕予認可相對人所提之更生方案，自
    有未合而難認公允。原裁定所認可之更生方案既有未當，在
    聲請人均不同意更生方案，而於法定期間提起本件異議，即
    屬無可維持，爰廢棄原裁定，並由本院民事執行處依法另為
    審究處理。
五、依消費者債務清理條例第15條，民事訴訟法第240 條之4 第
    3 項，裁定如主文。
中    華    民    國    99    年    10    月    21    日
              民事第六庭    法      官  李怡諄
上為正本係照原本作成
如不服本裁定，應於裁定送達後10日內，以書狀向本院提出抗告
，並繳納抗告費新臺幣1千元
中    華    民    國    99    年    10    月    21    日
                            書  記  官  陳俊亦


司法院資訊處製作；財團法人民間司法改革基金會備份。
